【裁判字號】    98,裁,2480
【裁判日期】    981022
【裁判案由】    贈與稅
【裁判全文】
最  高  行  政  法  院  裁  定
                                      98年度裁字第2480號
上  訴  人  甲○○○
訴訟代理人  黃協興
            陳世洋
被 上訴 人  財政部臺灣省北區國稅局
代  表  人  乙○○
上列當事人間贈與稅事件，上訴人對於中華民國98年6月24日臺
北高等行政法院98年度訴字第284號判決，提起上訴，本院裁定
如下：
    主  文
上訴駁回。
上訴審訴訟費用由上訴人負擔。
    理  由
一、按對於高等行政法院判決之上訴，非以其違背法令為理由，
    不得為之，行政訴訟法第242條定有明文。依同法第243條第
    1項規定，判決不適用法規或適用不當者，為違背法令；而
    判決有同條第2項所列各款情形之一者，為當然違背法令。
    是當事人對於高等行政法院判決上訴，如依行政訴訟法第24
    3條第1項規定，以高等行政法院判決有不適用法規或適用不
    當為理由時，其上訴狀或理由書應有具體之指摘，並揭示該
    法規之條項或其內容；若係成文法以外之法則，應揭示該法
    則之旨趣；倘為司法院解釋或本院之判例，則應揭示該判解
    之字號或其內容。如以行政訴訟法第243條第2項所列各款情
    形為理由時，其上訴狀或理由書，應揭示合於該條項各款之
    事實。上訴狀或理由書如未依此項方法表明，或其所表明者
    與上開法條規定不合時，即難認為已對高等行政法院判決之
    違背法令有具體之指摘，其上訴自難認為合法。
二、上訴人於民國（下同）94年9月12日出售坐落臺北縣林口鄉
    ○○段699、700地號2筆土地（下稱系爭土地）予子李文興
    、李宗榮、李宗仁、李文裕等4人(下稱李文興等4人)，售價
    新臺幣(下同)44,771,076元，經被上訴人列管查核上訴人出
    售土地價金流向，查得上訴人於94年9月28日以出售系爭土
    地所得之部分價金4300萬元購買坐落臺北縣林口鄉○○段菁
    埔小段99-1地號農業用地（下稱系爭農地），旋於同年94年
    11月28日辦理贈與該農業用地予子李文興等4人，被上訴人
    因認經過上開土地買賣交易及農業用地贈與後，上訴人僅取
    得價金1,771,076元，卻減少公告現值44,771,076元之系爭
    土地，已涉及贈與情事，初查核定本次贈與4300萬元，併計
    前次贈與5,235,111元，核定上訴人94年度贈與總額48,235,
    111元，應納稅額15,672,447元。上訴人不服，申請復查未
    獲變更，提起訴願亦經決定駁回後，遂提起行政訴訟，經臺
    北高等行政法院98年度訴字第284號判決駁回，上訴人對之
    提起上訴，主張：本案一等親間之建地買賣及農地贈與雖就
    「民法」而言均屬私法自治契約自由原則，但建地買賣經被
    上訴人公權力強行審查符合遺產及贈與稅法第5條第6款但書
    規定免課贈與稅，且農地贈與亦經被上訴人公權力強行審查
    符合遺產及贈與稅法第20條規定不計入贈與總額；否則依遺
    產及贈與稅法第42條規定，地政機闋必定否准建地買賣移轉
    登記及農地贈與移轉登記。基上，本案一等親間之建地買賣
    及農地贈與之全貌，既均先經被上訴人公權力強行審查符合
    免贈與稅之後，方得依遺產及贈與稅法第42條規定，至地政
    機關辦理建地買賣移轉登記及農地贈與移轉登記。是則本案
    一等親間之建地買賣及農地贈與，就「贈與稅及移轉登記」
    而言，並無私法自治契約自由原則之適用，從而顯無「稅捐
    規避」之可能。又事實上，上訴人只要持有農地至死亡日，
    即可享農地免徵遺產稅之優惠，上訴人根本無須基於規避贈
    與稅之目的，而提前於生前贈與系爭農地等語，為其論據。
    惟本院經核其上訴理由，係就原審取捨證據、認定事實之職
    權行使，指摘其為不當，並就原審已論斷者，泛言未論斷，
    或就原審所為論斷，泛言其論斷矛盾，而非具體說明其有何
    不適用法規或適用法規不當之情形，並揭示該法規之條項或
    其內容，及合於行政訴訟法第243條第2項所列各款之事實，
    難認對該判決之如何違背法令已有具體之指摘。依首開規定
    及說明，應認其上訴為不合法。
三、據上論結，本件上訴為不合法。依行政訴訟法第249條第1項
    前段、第104條、民事訴訟法第95條、第78條，裁定如主文
    。
中    華    民    國    98    年    10    月    22    日
                    最高行政法院第三庭
                        審判長法官  高  啟  燦
                              法官  林  文  舟
                              法官  楊  惠  欽
                              法官  黃  合  文
                              法官  王  碧  芳
以  上  正  本  證  明  與  原  本  無  異
中    華    民    國    98    年    10    月    26    日
                              書記官  邱  彰  德


司法院資訊處製作；財團法人民間司法改革基金會備份。
